【裁判字號】    90,易,15
【裁判日期】    900214
【裁判案由】    違反著作權法等
【裁判全文】
臺灣基隆地方法院刑事判決                              九十年度易字第一五號
    公  訴  人  臺灣基隆地方法院檢察署檢察官
    被      告  丙○○
右列被告因違反著作權法等案件，經檢察官提起公訴（八十九年度偵字第四二三二號
、第四九Ｏ三號），本院判決如左：
    主  文
丙○○明知為侵害著作權之物，意圖散布而持有，處有期徒刑參月，如易科罰金以參
佰元折算壹日，緩刑貳年。
扣案之仿冒光碟壹仟玖佰伍拾陸片沒收。
    事  實
一、丙○○明知如附表一編號１所示「ＰＳ設計圖」及附表一編號２所示「ＦＩＮＡ
    Ｌ  ＦＡＮＴＡＳＹ」，分別為乙○○○電腦娛樂股份有限公司（下稱新力公司
    ）、甲○○○○股份有限公司（下稱思奎爾公司）向經濟部中央標準局（現改制
    為經濟部智慧財產局，下稱中央標準局）申請准以如各該附表所示之註冊號數註
    冊，取得指定使用於如附表所示商品之商標專用權（專用期間如附表所示）。另
    如附表二所示之「夢的冒險２魔進化之謎」、「野戰神兵２」，為新力公司享有
    著作財產權之電腦程式著作。附表三所列「太空戰士９」，為思奎爾公司享有著
    作財產權之電腦程式著作，且均在我國管轄區域內首次發行，依我國著作權法第
    四條第一款之規定，為受我國著作權法保護之著作物。丙○○且明知某不詳姓名
    綽號「方仔」之成年男子於民國八十九年八月上旬，在基隆市○○街「巴賽隆納
    」社區大門前，向其兜售之「ＰＬＡＹＳＴＡＴＩＯＮ」電視遊樂器程式遊戲光
    碟片，係未經新力公司、思奎爾公司之同意或授權，為侵害電腦程式著作財產權
    之仿冒品。而上開仿冒光碟片，透過電視遊樂器之執行，在電視畫面上可顯示「
    ＰＳ設計圖」及「ＦＩＮＡＬ  ＦＡＮＴＡＳＹ」之商標圖樣，亦足以使消費者
    產生混淆，而侵害新力公司、思奎爾公司之商標專用權。竟意圖販賣而向該名「
    方仔」以每片新台幣（下同）三十元之價格，購買仿冒之電視遊樂器程式遊戲光
    碟一千九百五十六片，並放置於基隆市○○街四六Ｏ之十二號三樓其租住之套房
    內，擬於覓得店面後再行販賣，意圖散布而持有之。嗣於八十九年九月二十七日
    晚間七時許，為警於丙○○前述租住處查獲，並扣得仿冒遊戲光碟一千九百五十
    六片。
二、案經新力公司、思奎爾公司訴由基隆市警察局第二分局報請臺灣基隆地方法院檢
    察署檢察官偵查起訴。
    理  由
一、右開事實，迭據被告丙○○於警訊、偵查及本院審理時坦承不諱，核與告訴代理
    人丁○○、高志明指述之詞相符，且有如事實欄所述仿冒光碟片扣案足證，堪信
    被告之自白為真實。而「ＰＳ設計圖」及「ＦＩＮＡＬ  ＦＡＮＴＡＳＹ」商標
    圖樣，分別經新力公司、思奎爾公司向中央標準局申請註冊登記，取得商標專用
    權，目前尚在專用期間，亦有商標註冊證影本二紙在卷足憑。另查日本雖與我國
    並無著作權互惠關係，惟日本人之著作如符合著作權法第四條第一款「於中華民
    國管轄區域內首次發行，或於中華民國管轄區域外首次發行後三十日內，在中華
    民國管轄區域內發行者」之規定，亦受我國著作權法之保護，有內政部八十一年
    八月四日（八一）台內著字第八一一三九Ｏ五號函在卷可按。而如附表二所示之
    「夢的冒險２魔進化之謎」、「野戰神兵２」，附表三所列「太空戰士９」，均
    在我國管轄區域內首次發行，有首次發行目錄、進貨單、出貨單、發票、提單、
    進口報單及存貨異動明細表等在卷足憑，依前述著作權法第四條第一款之規定，
    為受我國著作權法保護之著作物，應無疑義。
二、扣案之光碟片，均無說明書及雷射防偽標籤，包裝紙已遮去出品公司及商標圖樣
    ，大多數之光碟片甚且並無壓克力外殼，僅以塑膠袋封套，光碟片正面多為裸片
    或僅有粗糙之印刷，光碟片背面又無壓片識別碼（ＳＩＤ  ＣＯＤＥ）。另將新
    力公司生產製造之「ＰＳ」主機未放入光碟片運轉結果，僅呈現「ＳＯＮＹ」、
    「ＣＯＭＰＵＴＥＲ  ＥＮＴＥＲＴＡＩＮＭＥＮＴ」及一橘色菱形圖案之畫面
    （下稱第一畫面）。惟將新力公司之真品光碟片放入該主機內，開啟電源後，則
    先出現第一畫面，繼則出現「ＰＳ設計圖」及「ＰＬＡＹＳＴＡＴＩＯＮ  ＬＩ
    ＣＥＮＳＥＤ  ＢＹ  ＳＯＮＹ  ＣＯＭＰＵＴＥＲ  ＥＮＴＥＲＴＡＩＮＭＥ
    ＮＴ  ＩＮＣ」等文句（下稱第二畫面）。另將扣案之仿冒光碟置入主機操作，
    第一畫面及第二畫面與真品光碟片出現之畫面完全相同。然另將告訴代理人丁○
    ○所提供，由美國、歐洲等國家製造之真品光碟片放入主機運轉結果，第一畫面
    與先前相同，而第二畫面則出現「ＰＬＡＹＳＴＡＴＩＯＮ  ＬＩＣＥＮＳＥＤ
    ＢＹ  ＳＯＮＹ  ＣＯＭＰＵＴＥＲ  ＥＮＴＥＲＴＡＩＮＭＥＮＴ  ＡＭＥＲ
    ＩＣＡ」及「ＰＬＡＹＳＴＡＴＩＯＮ  ＬＩＣＥＮＳＥＤ  ＢＹ  ＳＯＮＹ
    ＣＯＭＰＵＴＥＲ  ＥＮＴＥＲＴＡＩＮＭＥＮＴ  ＥＵＲＯＰＥ」等文句。顯
    見第二畫面之「ＰＳ設計圖」商標及前開文句，係由扣案之仿冒光碟所產生，而
    非儲存在主機本身晶片中，此經檢察官於八十九年六月二十八日、十一月二十日
    兩度勘驗屬實，有勘驗筆錄二份、照片一張在卷可稽，事證明確，被告犯行應堪
    認定。
三、被告明知為於同一商品，使用相同於他人註冊商標圖樣之商品而販賣，且明知為
    侵害著作權之物，意圖散布而持有，核其所為，係犯刑法第二百五十四條、商標
    法第六十三條之罪及違反著作權法第八十七條第二款之規定，應依同法第九十三
    條第三款之規定處罰。其所犯刑法第二百五十四條、商標法第六十三條之罪，為
    法規競合關係，依特別法優於普通法之原則，應依商標法第六十三條處斷。另被
    告以一行為侵害告訴人新力公司、思奎爾公司之著作權及商標專用權，應依想像
    競合犯之規定，從一重論處。又被告以一行為觸犯商標法第六十三條、著作權法
    第九十三條第三款二罪名，亦應依想像競合犯之規定，從一重之著作權法第九十
    三條第三款處斷。爰審酌被告為一己之私，侵害他人之智慧財產權，有損我國國
    際形象，僅販入仿冒之光碟片，尚未賣出及販入之光碟片數量達一千九百五十六
    片等一切情狀，量處如主文所示之刑，並諭知易科罰金之折算標準。查被告前未
    曾受有期徒刑以上刑之宣告，有本院被告全國前案紀錄表在卷可按，其因一時失
    慮而罹刑章，經此教訓，應已知所警惕，信無再犯之虞，本院因認前開宣告之刑
    ，以暫不執行為適當，併予宣告緩刑二年，以啟自新。扣案之仿冒光碟片一千九
    百五十六片，不問屬於犯人與否，依商標法第六十四條之規定，均沒收之。
據上論斷，應依刑事訴訟法第二百九十九條第一項前段、著作權法第八十七條第二款
、第九十三條第三款、商標法第六十三條、第六十四條、刑法第十一條前段、第五十
五條、第四十一條、第七十四條第一款，判決如主文。
本案經檢察官黃士元到庭執行職務。
中      華      民      國      九十      年      二      月    十四    日
                                    臺灣基隆地方法院刑事第三庭
                                            法  官  陳  培  仁
右正本證明與原本無異。
對於本件判決如有不服，應於收受送達後十日內，向本院提出上訴書狀，上訴於臺灣
高等法院，並按他造當事人之人數附具繕本。
                                            書記官  施  鴻  均
中      華      民      國      九十      年      二      月   二十一   日
附錄論罪法條
著作權法第九十三條第三款：
有下列情形之一者，處二年以下有期徒刑，得併科新台幣十萬元以下罰金：
三、以第八十七條各款方法之一侵害他人之著作權者。
附表一
┌───────┬────────┬─────┬──────────┐
│商  標  圖  樣│ 註  冊  號  數 │專用權期間│  指定使用商品類別  │
├───────┼────────┼─────┼──────────┤
│              │                │85/03/16起│商標法施行細則第四十│
│  ＰＳ        │第七一Ｏ四五四號│95/03/15止│九條第九類之卡匣等  │
├───────┼────────┼─────┼──────────┤
│ＦＩＮＡＬ    │                │87/09/16起│第二十四條第七十二類│
│ＦＡＮＴＡＳＹ│第六二六六九二號│96/08/15止│之光碟等            │
└───────┴────────┴─────┴──────────┘
附表二
┌──────────┬────┬──────┬──────┐
│遊    戲    名    稱│查扣數量│日本發行日期│台灣發行日期│
├──────────┼────┼──────┼──────┤
│夢的冒險２魔進化之謎│二十五  │88/11/18    │88/11/18    │
├──────────┼────┼──────┼──────┤
│野戰神兵２          │五      │88/09/02    │88/09/02    │
└──────────┴────┴──────┴──────┘
附表三
┌────┬────┬──────┬──────┐
│遊戲名稱│查扣數量│日本發行日期│台灣發行日期│
├────┼────┼──────┼──────┤
│太空戰士│八ＯＯ  │  89/07/07  │89/07/07    │
└────┴────┴──────┴──────┘


司法院資訊處製作；財團法人民間司法改革基金會備份。
